【裁判字號】    89,小上,143
【裁判日期】    891201
【裁判案由】    清償債務
【裁判全文】
臺灣高雄地方法院民事判決  八十九年度小上字第一四三號
    上  訴  人  甲○○
    被上訴人    紐新企業股份有限公司
    法定代理人  乙○○
右當事人間請求清償債務事件，上訴人對於中華民國八十九年七月十三日本院岡山簡
易庭八十九年度岡小字第七０號第一審小額民事判決提起上訴，本院判決如左：
    主  文
上訴駁回。
第二審訴訟費用由上訴人負擔。
    理  由
一、按關於請求給付金錢或其他代替物或有價證券之訴訟，其訴訟標的金額或價額在
    新台幣十萬元以下者，適用小額訴訟程序；對於小額程序之第一審判決之上訴，
    非以其違背法令為理由，不得為之；所謂判決違背法令，乃指判決不適用法規或
    適用不當；而有第四百六十九條所列第一款至第五款事由時，其判決當然為違背
    法令；又當事人於第二審程序不得提出新攻擊或防禦方法；次按依上訴意旨足認
    上訴為無理由者，得不經言詞辯論為之；又第二審法院認為上訴為無理由者，應
    為駁回之判決，民事訴訟法第四百三十六條之八第一項、第四百三十六條之二十
    四第二項、第四百三十六條之三十二第二項準用第四百六十八條及第四百六十九
    條第一款至第五款（同條第六款則不在準用之列）、第四百三十六條之二十八、
    第四百三十六條之二十九第二款、第四百四十九條第一項分別定有明文。
二、上訴人於原審起訴主張：其於民國八十八年八月二十四日以漲停板每股新台幣（
    下同）四元七角六分之價格，由證券集中市場購買被告公司股票一萬股，而據報
    載被告公司已向法院聲請重整，且重整後亦未見被告公司股票在市場買賣，被告
    公司顯違反證券交易法，爰依證券交易法第一百五十五條、第一百七十一條之規
    定請求被告給付四萬七千六百元及自八十八年八月二十四日起至清償日止按年息
    百分之五計算之利息，並願供擔保請准宣告假執行等情。
三、被上訴人於原審則以：伊公司已向法院聲請重整等語置辯。
四、上訴人提起本件上訴，請求廢棄原判決不利於上訴人部分；第一審、第二審訴訟
    費用由被上訴人負擔。其上訴理由指陳如下：
（一）上訴人於原審法院八十九年六月十五日出庭後，致電被上訴人公司董事長，其
      答覆稱：「本公司今日已上櫃買賣。」上訴人即致電營業員欲賣出股票，惟事
      實上被上訴人公司並未上櫃買賣，可證被上訴人公司言行虛偽不實，已違反證
      券交易法第一百五十五條第一項，該條後段（應係第三項之誤）訂有賠償責任
      ，同法第一百七十一條訂有刑責，原審法院避而不用，未述明理由。
（二）依證券交易法第一百五十五條後段（應為第二項之誤）規定：「前項之規定，
      於證券商營業處所買賣有價證券準用之。」本法第六條規定股票為有價證券，
      一百五十五條後段（應為第三項之誤）明文規定違反前二項規定者，對於善意
      買入或賣出有價證券之人所有之損害，應負賠償之責；第二十條第四項之規定
      ，於前項準用之。原審法院於後段規定重要責任部分避而不用，為上訴請求改
      判之主要理由。
（三）本件上訴人依督促程序聲請核發支付命令，逾二十日未見被上訴人支付，上訴
      人已催告被上訴人給付，仍未給付，被上訴人拒絕買賣及退票行為明確，且被
      上訴人提出之異議狀，時間上顯有瑕疵、不實，似發文在先，收文在後；又被
      上訴人雖提重整文件，惟核發支付命令在先，已起訴後始核准重整，依公司法
      第六十五條規定退股，被上訴人應買回，且依民法第一百八十五條及第一百九
      十九條規定，被上訴人均負有賠償責任。原審所為裁定（八十九年度岡聲字第
      九號、第一０號）僅有利於被上訴人，忽視債權保全制度。
五、原審認為：本件上訴人主張被上訴人有違反證券交易法第一百五十五條之事實，
    為被上訴人所否認，而上訴人雖提出被上訴人公司股票十張為證，然此充其量僅
    能證明上訴人擁有上開股票，並不足以證明被上訴人公司有違反上開證券交易法
    第一百五十五條規定之行為，而上訴人均未舉證證明被上訴人有違反上開規定之
    行為；再者，證券交易法第一百七十一條係刑罰之規定，亦與本件無涉，為其主
    要論據。因而判決駁回上訴人於原審之訴及其假執行之聲請。
六、經查：
（一）按民事訴訟法第二百七十七條第一項規定：「當事人主張有利於己之事實者，
      就其事實有舉證之責任。」又按「民事訴訟如係由原告主張權利者，應先由原
      告負舉證之責，若原告先不能舉證，以證實自己主張之事實為真實，則被告就
      其抗辯事實即令不能舉證，或其所舉證據尚有疵累，亦應駁回原告之請求。」
      最高法院十七年上字第九一七號亦著有判例。經查本件上訴人主張被上訴人有
      違反證券交易法第一百五十五條之情事，並依同法條第三項之規定，請求被上
      訴人賠償之權利等語，已為被上訴人所否認，是依前述判例意旨，上訴人自應
      就其主張之上開事實負舉證責任，雖依上訴人曾聲稱被上訴人公司之董事長騙
      稱公司已上櫃買賣，已違反該條規定云云。然查，縱認上訴人所聲稱之上開情
      事屬實，亦與證券交易法第一百五十五條所規定之要件不合，從而上訴人請求
      被上訴人賠償，與法有悖。此外，上訴人並無其他具體舉證證明被上訴人有違
      反該條規定之事實，是原審法院駁回上訴人於原審之請求，並無不當。至於證
      券交易法第一百七十一條乃屬刑罰之規定，原審法院受理民事事件並無審究之
      餘地，上訴人主張原審避而不用（該條之規定）云云，容與法有誤解，附此敘
      明。
（二）再按民事訴訟法第五百十九條第一項前段規定：「債務人對於支付命令於法定
      期間提出異議者，支付命令失其效力。」經查本件支付命令於八十九年一月二
      十六日送達被上訴人，而被上訴人亦於同年二月十五日向本院提出異議，此有
      送達回證及民事聲明異議狀在卷可憑（見原審卷第二十三頁、第二十四頁），
      是被上訴人之異議並未逾二十日之法定不變期間，進而依前述規定，該支付命
      令已失其效力，上訴人上開指陳亦非允當。又公司法第六十五條有關退股之規
      定，係規定於「無限公司」一章，因而對於被上訴人為「股份有限公司」之型
      態並無準用之規定，上訴人執此主張，顯非適當。復上訴人指陳原審法院所為
      裁定（八十九年度岡聲字第九號、第一０號）不當乙事，上訴人應循抗告程序
      於法定期間內提出抗告，其並未提出，竟執此為上訴理由，亦顯然失當，併此
      說明。
七、綜上所述，上訴意旨執上開事由指摘原判決不適用法規或適用不當而違背法令云
    云，顯無理由，本院爰不經言詞辯論，逕行駁回其上訴。
據上論結，本件上訴顯無理由，依民事訴訟法第四百三十六條之二十九第二款、第四
百三十六條之三十二第二項、第四百四十九條第一項、第七十八條，判決如主文。
中      華      民      國    八十九    年     十二     月      一      日
                              臺灣高雄地方法院民事第六庭
~B審判長法官  陳明富
~B法      官  林玉心
~B法      官  吳進寶
右為正本係照原本作成。
本判決不得上訴。
中      華      民      國    八十九    年     十二      月      一     日
~B法院書記官  劉佳娟


司法院資訊處製作；財團法人民間司法改革基金會備份。
